最高法院民事判決　　　　　　　　　　　　　　　九十一年度台上字第二○九六號
　　上　訴　人　丙　○
　　訴訟代理人　許麗紅律師
　　被 上訴 人　乙○○
　　　　　　　　甲○○
右當事人間請求損害賠償事件，上訴人對於中華民國九十年二月二十七日台灣高等法
院判決（八十九年度重訴字第一０三號），提起一部上訴，本院判決如左：
    主  文
原判決關於駁回上訴人請求被上訴人連帶給付新台幣六百九十萬五千零四十二元之訴
及該訴訟費用部分廢棄，發回台灣高等法院。
    理  由
本件上訴人主張：伊承租被上訴人之父魏隆信所有土地經營水仙谷餐廳，被上訴人於
民國八十八年三月四日晚間，至該餐廳脅迫伊不得繼續營業；被上訴人甲○○並於翌
（五）日上午，僱工將該餐廳之電箱電源斷電；伊於同日下午一時許，僱請訴外人張
永慶修理時，被上訴人乙○○復到場阻止，被上訴人共同以強暴、脅迫之方法，妨害
伊營業之權利，業經刑事法院判處其妨害自由罪刑等情。依侵權行為之法律關係，求
為命被上訴人連帶給付伊六百九十萬五千零四十二元之判決（逾上開請求部分，業經
原審判決上訴人敗訴，未據其聲明不服）。
被上訴人則以：上訴人之餐廳僅於八十八年三月五日上午九時至下午四時間遭伊切電
，上訴人並無何損害，其嗣後不繼續經營，與伊無涉等語，資為抗辯。
原審以：上訴人主張之事實，有原法院八十九年度上易字第二五０四號刑事案卷可稽
，並為被上訴人所不爭，固屬真實。惟被上訴人對上訴人施恐嚇，使其心生畏懼，係
侵害上訴人之人身自由，上訴人請求賠償財產上損失，難認有據。至被上訴人以切斷
電源之方法，妨害上訴人行使營業之權利，係屬即成犯，其將電源切斷，犯罪即屬既
遂，犯罪之狀態同時消滅，上訴人可請求出租人修繕或自行修繕，恢復電力供應，乃
其不為，任使該餐廳因缺電而無法營業，致生財器具等耗損，與被上訴人之行為無相
當因果關係，自不得請求被上訴人賠償。另上訴人縱主張其受有營業損失，亦應以被
上訴人實施強行關閉馬達行為開始至強行關閉馬達既遂時為準，上訴人未舉證證明其
於該段時間所受之營業損失，其請求被上訴人賠償此部分損害，亦屬無據。從而，上
訴人請求被上訴人連帶給付伊六百九十萬五千零四十二元，為非正當，不應准許，爰
為上訴人此部分敗訴之判決。
查被上訴人於八十八年三月五日上午將上訴人經營之餐廳電源切斷，上訴人於當日下
午一時許僱工修復時，復遭被上訴人阻止，以強暴方法妨害上訴人行使營業之權利，
為原審確定之事實；則上訴人自該餐廳遭被上訴人斷電時起至依通常情形可復電時止
，不能營業，因而受損害，似難謂與被上訴人之行為無因果關係。原審遽認上訴人所
受營業損失，應以自被上訴人強行關閉馬達時起至完成時止之時間為準，尚嫌速斷。
次按當事人已證明受有損害而不能證明其數額或證明顯有重大困難者，法院應審酌一
切情，依所得心證定其數額，民事訴訟法第二百二十二條第二項定有明文。原審未
注意及此，徒以上訴人未能舉證證明其所受營業損失之數額，遽為其不利之判決，並
有可議。上訴論旨，指摘此部分原判決不當，求予廢棄，非無理由。
據上論結，本件上訴為有理由。依民事訴訟法第四百七十七條第一項、第四百七十八
條第一項，判決如主文。
中      華      民      國    九十一    年      十      月     十七     日
                              最高法院民事第三庭
                                  審判長法官  陳  國  禎
                                        法官  李  彥  文
                                        法官  陳  重  瑜
                                        法官  黃  秀  得
                                        法官  高  孟  焄
      右正本證明與原本無異
                                              書  記  官
中      華      民      國    九十一    年      十      月    二十八    日
                                                                       ｍ
